【裁判字號】    90,交上訴,1715
【裁判日期】    901205
【裁判案由】    過失致死等
【裁判全文】
台灣高等法院台中分院刑事判決                  九十年度交上訴字第一七一五號
    上  訴  人
    選任辯護人  李清輝
右上訴人因過失致死案件，不服臺灣苗栗地方法院九十年交訴字第四０號中華民國九
十年八月十六日第一審判決（起訴案號：臺灣苗栗地方法院檢察署九十年度偵字第二
一四０號），提起上訴，本院判決如左：
      主  文
上訴駁回。
甲○○○○○○ ○○NTHIAN緩刑參年。
      事  實
一、甲○○○○○○ ○○NTHIAN係泰國籍人士，於民國八十七年七月二十二日入境，在世泰營
    造股份有限公司（下稱世泰公司）擔任板模工作，於八十九年十月九日上午七時
    許，無駕駛執照竟駕駛世泰公司所有之未懸掛車牌之大貨車（詳如八十九年度相
    字第六四一號卷附照片所示），至苗栗縣後龍鎮柳樹灣村豐富里苗一二六線北勢
    窩幹八十號旁之東西向快速公路後龍汶水Ｅ三一一標一二六線 0K+000～11K+OOO
    道路改善工程工作，將該大貨車停放於該處並部分占用苗一二六線由東往西車道
    （原判決誤載為西往東），其本應注意汽車停車時，停於路邊之車輛，在夜間無
    燈光設備之道路，應顯示停車燈光或反光標識，而於日沒入夜後，天色已晚，夜
    間無燈光照明，仍將該大貨車停放於該處，且該處並無燈光設備，竟疏未顯示該
    大貨車之停車燈光或反光標識，適有解育豐無照騎乘其父丁○○所有之未懸掛車
    牌（原來車牌號碼為ＩＬＦ－四○六號，起訴書誤為ＩＬＨ－四○六號）之重型
    機車，沿苗一二六線往後龍方向行駛，於八十九年十月九日十八時三分許，行經
    上開大貨車停放位置，疏未注意車前狀況，不慎撞及該大貨車之左側車尾，解育
    豐因而人車倒地，並受有頭部嚴重衝擊性外傷，右嘴角挫傷、右頰部橫條狀挫傷
    、頦部挫傷併裂傷出血、下頷骨粉碎性骨折陷入、兩頰部皮下腫脹、兩側頷關節
    疑骨折脫臼異位、頸椎骨折、胸腹部多處挫瘀傷、右上臂擦挫瘀傷、左手腕及手
    背挫傷、右大腿挫傷、右膝前部及右內踝部擦挫傷等傷害，經送醫後延至同日（
    即九日）十八時十八分許不治死亡。而甲○○○○○○ ○○NTHIAN於車禍發生後，見解育
    豐受傷倒在大貨車旁，為圖卸責，竟駕車駛離現場逃逸，嗣經警於八十九年十月
    十一日找到該大貨車而循線查獲。
二、案經台灣苗栗地方法院檢察署檢察官相驗後自動檢舉偵查起訴。
      理  由
一、訊據被告甲○○○○○○ ○○NTHIAN對於右揭時、地無駕駛執照而駕駛上開大貨車停放肇
    事現場，繼於發生事故後將該大貨車駛離之事實自白不諱，雖矢口否認有肇事及
    肇事逃逸犯行，辯稱：I因原駕駛貨車之泰籍勞工回國休假，伊在雇用公司之授
    意下確實無照駕駛上開貨車，停放上開處所，但有在車後放置交通錐三個及活動
    式立桿警示燈，並開啟車頭及車尾之黃色閃燈。II案發時被害人騎乘機車疾駛而
    來，因伊所駕駛停放之大貨車佔用車道，而轉向越過中線致與一對向之黑色轎車
    擦撞倒地，該轎車則疾駛而去。III因當時已是下班時間，來往車輛很多，為免妨
    礙交通及受人牽累，遂將大貨車移往前方二百公尺處，並回到現場幫助指揮交通
    ，該機車確未撞及大貨車云云。
二、本院查：
  (一)被害人解育豐因本件交通事故受有頭部嚴重衝擊性外傷，右嘴角挫傷、右頰部橫
    條狀挫傷、頦部挫傷併裂傷出血、下頷骨粉碎性骨折陷入、兩頰部皮下腫脹、兩
    側頷關節疑骨折脫臼異位、頸椎骨折、胸腹部多處挫瘀傷、右上臂擦挫瘀傷、左
    手腕及手背挫傷、右大腿挫傷、右膝前部及右內踝部擦挫傷等傷害，，雖經送醫
    急救，仍因顱內出血、顱腦損傷，延至同日（八十九年十月九日）十八時十八分
    許不治死亡之事實，業經檢察官督同法醫師相驗明確，有勘驗筆錄、驗斷書、相
    驗屍體證明書及相驗照片等件在卷可憑。
  (二)依下列證據足資證明被害人係自後撞擊停放大貨車之左側車尾致死
  I依偵查卷附道路交通事故調查報告表「肇事經過摘要」欄載明：警方到達現場發
    現被害人及所駕駛機車，在由東往西方向可能撞擊不明物（車輛）倒地，經送往
    苗栗醫院急救無效後死亡等語。而依被告於八十九年十月十一日警訊時所繪製其
    所停放大貨車、被害人倒臥、機車倒地相關位置之現場草圖及警方依據上開草圖
    重畫較合乎比例之現場圖所示：大貨車及被害人分別係停放及倒臥在往後龍之車
    道上，機車則倒放在中線附近之道路上，被害人倒臥之位置在大貨車與中線間之
    事實，有該草圖及警方重畫圖附偵查卷可考，此情與道路交通事故調查報告表事
    故現場圖（此現場圖係於肇事之八十九年十月九日所繪製，當時尚不知肇事原因
    ，亦不知被告係本件車禍之肇事人）所示之刮地痕、撞擊碎片、機車斜板掉落位
    置、被害人躺臥位置、血跡均在由東往西車道（即往後龍方向）等情相符。辯護
    意旨所指，車禍發生在大貨車停放之對向車道上一節應屬誤會。
  II被告於八十九年十月十一日警訊時供稱：「當時我背著車禍現場，我有看見一部
    機車騎得很快，經過我工作的位置，我回頭看他，後來聽到一聲撞擊聲，我又回
    頭看的時候，我看見一個人倒在地上，就倒在我所駕駛停放於路旁的車邊，而機
    車就倒在旁邊」「機車也倒在旁邊，就倒在死者旁邊靠路中間位置」「（問：警
    方到達時何以該機車倒放在往後龍方向路旁）我不知道是誰移走」「因為車禍發
    生後死者與該部機車都在路上，交通阻塞，我才把卡車開走」「（問：為何當時
    未向警方車禍情形？）因為我很怕而且語言又不通」「（問：為何害怕？）因為
    我的車子停在路旁，我怕警察會把我捉去關」「我聽到撞擊聲時，回頭看見該部
    黑色汽車急駛而過」等語。
  III證人即與被告共同在上開處所附近從事勞務之外籍勞工PUENKO  SODSAI於檢察官
    八十九年十一月八日偵查訊問時證稱：當時伊被告一起至現場工作，晚上六時左
    右聽到「碰」的聲音，就看到有部機車倒在地上，人也躺在地上、「（問：當時
    死者所騎機車是否撞上BUNTHIAN所駕駛到現場的大貨車後車斗？）是」等語。
  Ⅳ被害人因本件交通事故除受有頭部嚴重衝擊性外傷外，另受有右嘴角挫傷、右頰
    部橫條狀挫傷、頦部挫傷併裂傷出血、下頷骨粉碎性骨折陷入、兩頰部皮下腫脹
    、兩側頷關節疑骨折脫臼異位、頸椎骨折等傷害已見前述，亦即被害人之下巴部
    位有嚴重之撞擊，參酌：被告所駕大貨車車斗左側下方之黃色置物箱上之黃色
    漆，經鑑驗結果，認與被害人所騎機車之車身碎片上外來黃色漆相似。該置物
    箱上有一約十‧五Ｘ九‧五平方公分面積大之布織紋印痕，與被害人身上所穿牛
    仔短褲之型態、間距類同，有內政部警政署九十年一月九日刑鑑字第一五八五六
    六號鑑驗通知書附卷可參。證人即現場處理之警員丙○○於本院調查時證稱：
    伊據報前往車禍現場時，看見被害人嘴裡含有檳榔渣，而大貨車左後側車斗處有
    檳榔渣噴出的痕跡，且在該處留有下巴弧狀痕跡，另以尺量結果，該車斗高度亦
    與一般人騎駛機車下巴高度相當等語，並有偵查卷附大貨車相片編號二十一、二
    十二、二十四、二十八、二十九、三十、三十一、三十二附卷可考。另被害人
    胸骨上部與右上臂三角肌上端有二處點狀挫瘀傷痕（各為八．五Ｘ三．五公分、
    四Ｘ三公分），左鎖骨下部與右上臂三角肌部下端有橫條狀挫傷痕等情，有驗斷
    書記載可考，另依偵查卷附編號六被害人上開傷害相片所示位置略成一線，左右
    相連長度達三十四公分，被害人確有撞上被告所駕之大貨車之左後側車斗部位甚
    為明確。至被告所辯，被害人係撞上一對向車道之黑色轎車一節，查被害人倒地
    位置係在其本身車道一節已見前述，而被告於警訊初供時係供稱：「我聽到撞擊
    聲時，回頭看見該部黑色汽車急駛而過」等語，參酌前開物證，即令當時確有一
    黑色轎車適時經過，亦非與該轎車撞擊甚明。
  (三)依道路交通事故調查報告表之現場圖所示，肇事現場附近並無活動立式警示燈，
    且依現場路況照片所示，現場之交通錐顯係警察赴現場處理時而放置於分向限制
    線上，西向東車道之路面邊線旁並無交通錐，又被告於本件車禍發生後，既知被
    害人係撞及大貨車受傷而倒在大貨車旁，依其前開所述，因害怕被處罰而未停留
    在肇事現場而逃逸，所為仍與刑法第一百八十五條之四肇事逃逸罪之要件相符，
    是被上開所辯當係諉卸之詞，無足採信。
    本件事證明確，被告犯行堪以認定。
三、按汽車停車時，停於路邊之車輛，在夜間無燈光設備之道路，應顯示停車燈光或
    反光標識，道路交通安全規則第一百十二條第一項第十三款定有明文。被告於肇
    事現場路邊停車，依當時情形，天候晴，夜間無照明，並無不能注意之情事，竟
    因己之疏失，於入夜後未顯示停車燈光或反光設備，致被害人解育豐撞及被告停
    於路邊之大貨車車尾，依照上開說明，被告應負過失責任甚明。雖被害人解育豐
    未注意車前狀況貿然前行，亦與有過失，然此僅涉及被告是否得據以減免其民事
    責任，究難執亡脫免其刑事上之過失責任。又被害人解育豐因本件車禍受傷經送
    醫仍不治死亡，已如前述，是被告之過失行為與被害人之死亡間，顯有相當因果
    關係。是本件事證明確，被告犯行洵堪認定，應依法論科。
四、核被告所為係犯刑法第一百八十五條之四肇事逃逸罪及刑法第二百七十六條第一
    項之過失致人於死罪。被告所犯前開二罪，犯意各別，行為互異，應予分論併罰
    。查被告甲○○○○○○ ○○NTHIAN無駕駛執照駕駛該輛大貨車停放於肇事地點，致被害
    人死亡，應依「道路交通管理處罰條例」第八十六條第一項加重其刑。原審依刑
    事訴訟法第二百九十九條第一項前段，刑法第一百八十五條之四、第二百七十六
    條第一項、第五十一條第五款、第九十五條，罰金罰鍰提高標準條例第一條前段
    ，道路交通管理處罰條例第八十六條第一項等規定，並審酌被告之過失程度、犯
    罪後態度良好尚稱良好、因其過失造成被害人解育豐受傷不治死亡之損害嚴重及
    其與被害人家屬已達成民事上和解並已賠償損害（有調解書一份附卷可稽）等一
    切情狀，分別量處徒刑，並定其應執行刑為有期徒刑一年二月，並依法諭知於宣
    告於刑之執行完畢或赦免後，予以驅逐出境之處遇，其認事用法核無違誤，量刑
    亦屬允當，上訴意旨否認犯罪，其上訴為無理由，應予駁回。復查被告前未曾受
    有期徒刑以上刑之宣告，有台灣苗栗地方法院檢察署刑案資料查註紀錄表附於偵
    查卷可稽，因一時過失，致罹刑章，且犯後經羈押三月餘，經此教訓，當知所警
    惕，應無再犯之虞，本院認對被告所宣告之刑，以暫不執行為適當，爰併宣告緩
    刑三年以啟自新。
五、據上論斷，應依刑事訴訟法第三百六十八條，刑法第七十四條第一款，判決如主
    文。
本案經檢察官乙○○到庭執行職務。
中      華      民      國      九十       年    十二     月     五     日
                                臺灣高等法院臺中分院刑事第四庭
                                      審判長法  官  洪  耀  宗
                                            法  官  江  德  千
                                            法  官  劉  登  俊
右正本證明與原本無異。
除過失致死外得上訴。
如不服本判決應於收受送達後十日內向本院提出上訴書狀，其未敘述上訴之理由者並
得於提起上訴後十日內向本院補提理由書（均須按他造當事人之人數附繕本）。
                                            書記官  鄧  智  惠
中      華      民      國      九十       年    十二     月     六     日
                                                                        Ｒ


司法院資訊處製作；財團法人民間司法改革基金會備份。
